【裁判字號】    97,訴,4559
【裁判日期】    971210
【裁判案由】    偽造文書等
【裁判全文】
臺灣板橋地方法院刑事判決             97年度訴字第4559號
公  訴  人  臺灣板橋地方法院檢察署檢察官
被      告  甲○○
                    （另案於臺灣臺中看守所羈押中）
上列被告因偽造文書等案件，經檢察官提起公訴（九十七年度偵
字第二六七二六號），本院於通常程序之準備程序中，被告自白
犯罪，經告以簡式審判之旨，並聽取當事人意見後，裁定改依簡
式審判程序審理，並判決如下：
    主    文
蔡兼富共同行使偽造之國民身分證，足以生損害於公眾及他人，
處有期徒刑肆月，如易科罰金，以新臺幣壹仟元折算壹日。扣案
之偽造中華民國國民身分證壹張、偽造中華民國交通部製發汽車
駕駛執照壹張、偽造印章壹顆、聯邦商業銀行雙和分行客戶基本
資料表上偽造之「乙○○」署名壹枚均沒收之。
    犯罪事實
一、甲○○明知提供自己金融帳戶予不相識之人使用，可能供不
    詳犯罪集團用以作為騙取他人財物工具，且明知至金融機構
    開立帳戶需持用真實之身分證件，竟因欠錢花用，與某詐騙
    集團中真實姓名年籍不詳綽號「阿治」之成年男子以及其他
    成員共同基於行使偽造國民身分證、特種文書及私文書之犯
    意聯絡，先由該詐騙集團成員於不詳時、地，取得「乙○○
    」之年籍資料，並於民國九十七年六月底向甲○○收取照片
    以偽造乙○○之身分證、汽車駕駛執照各一張後，在九十七
    年九月十一日八時許，在臺中市北屯區兒童公園，將上開偽
    造證件與偽刻之「乙○○」印章一併交給甲○○，且允諾開
    立每個銀行帳戶將支付甲○○新臺幣（下同）三千元。甲○
    ○旋即持上開偽造證件及偽刻印章，於同日十四時許，前往
    臺北縣永和市○○路二二二號聯邦商業銀行雙和分行，在客
    戶基本資料表（起訴書誤載為「開戶申請書」）之客戶簽章
    欄上偽造「乙○○」之署名一枚，而偽造該私文書後，連同
    上開偽造之國民身分證、駕駛執照及印章，持交該分行行員
    何鴛鴦申請設立帳戶而行使之，足生損害於乙○○、聯邦商
    業銀行雙和分行對於帳戶申請人管理及徵信之正確性、內政
    部、戶政機關對於戶政管理之正確性，及交通部監理機關對
    於車籍管理之正確性。嗣經何鴛鴦察覺所持證件有異，乃報
    警當場查獲而未完成開戶，並扣得上開偽造之證件及印章，
    始悉上情。
二、案經臺北縣政府警察局永和分局報告臺灣板橋地方法院檢察
    署檢察官偵查起訴。
    理    由
一、訊據被告甲○○對於上揭犯罪事實均坦承不諱（見本院九十
    七年十一月二十六日審判筆錄第二頁），核與證人即被害人
    乙○○之證述情節相符，復有證人何鴛鴦之查訪表、聯邦商
    業銀行雙和分行客戶基本資料表等附卷可稽，此外，尚有偽
    造之「乙○○」國民身分證及汽車駕照各一張、印章一枚等
    物扣案足憑，足認被告於本院審理中出於任意性之自白與事
    實相符，從而本件事證明確，被告犯行已堪認定。
二、按中華民國國民身分證及中華民國交通部製發汽車駕駛執照
    係由主管機關核發作為本國人士個人身分之證明，屬於品行
    能力相類證書之一種。次按戶籍法第七十五條於九十七年五
    月二十八日修正公佈，該條第一項、第二項規定「意圖供冒
    用身分使用，而偽造、變造國民身分證，足以生損害於公眾
    或他人者，處五年以下有期徒刑、拘役或科或併科新臺幣五
    十萬元以下罰金。行使前項偽造、變造之國民身分證亦同。
    」，按戶籍法第七十五條係針對國民身分證之偽造變造犯行
    予以明文規定，相較於刑法第二百十二條係針對所有一般特
    種文書之偽造、變造犯行為之處罰規定，戶籍法之規定應屬
    於特別規定，依特別法優於普通法及從重處斷之原則，應優
    先適用戶籍法之規定，是被告偽造國民身分證犯行部分，應
    依戶籍法第七十五條論處。核被告所為，係犯戶籍法第七十
    五條第二項、第一項行使偽造國民身分證罪、刑法第二百十
    六條、第二百十二條行使偽造特種文書罪，及刑法第二百十
    六條、第二百十條行使偽造私文書罪。被告與綽號「阿治」
    之成年男子及其他詐騙成員間，就上開犯行，均有犯意聯絡
    與行為分擔，應論以共同正犯。又被告偽造印章及署名，應
    為偽造私文書之部分行為，而偽造身分證、駕照及私文書後
    復持以行使，偽造之低度行為，應分別為行使之高度行為所
    吸收，均不另論罪。被告以一行使行為而觸犯前揭構成要件
    不同之數罪名，為想像競合犯，應依刑法第五十五條之規定
    ，從一重之行使偽造國民身分證罪處斷。爰審酌被告貪圖一
    己之利，不念上開犯行對公眾及他人所生之危害仍為本案犯
    行之犯罪動機、目的、手段、行為分擔情形及其品行、智識
    程度、犯罪後坦承犯行，態度尚佳等一切情狀，量處如主文
    所示之刑，並諭知易科罰金之折算標準，以資懲儆。扣案偽
    造之「乙○○」中華民國國民身分證及中華民國交通部製發
    汽車駕駛執照各一張，為被告所有且係因本件犯罪所生之物
    ，爰依刑法第三十八條第一項第三款之規定宣告沒收之。另
    偽造之私文書（雖未扣案，惟無證據證明業已滅失），雖已
    行使而交付聯邦商業銀行雙和分行行使而非屬被告或其共同
    正犯所有之物，惟其上偽造「乙○○」之署名一枚，及扣案
    偽造「乙○○」之印章一枚，均應依刑法第二百十九條之規
    定，不論屬於犯人與否均宣告沒收。
據上論斷，應依刑事訴訟法第二百七十三條之一第一項、第二百
九十九條第一項前段，戶籍法第七十五條第一項、第二項，刑法
第十一條前段、第二十八條、第二百十六條、第二百十條、第二
百十二條、第五十五條、第四十一條第一項前段、第二百十九條
、第三十八條第一項第三款，判決如主文。
本案經檢察官馬中人到庭執行職務。
中    華    民    國    97    年    12    月    10    日
                  刑事第三庭法  官  吳冠霆
上列正本證明與原本無異。
如不服本判決，應於判決送達後10日內敘明上訴理由，向本院提
出上訴狀 (應附繕本) ，上訴於臺灣高等法院。其未敘述上訴理
由者，應於上訴期間屆滿後20日內向本院補提理由書「切勿逕送
上級法院」。
                            書記官  黃炎煌
中    華    民    國    97    年    12    月    10    日
附錄法條：戶籍法第七十五條、刑法第二百十條、第二百十二條
、第二百十六條
戶籍法第75條
意圖供冒用身分使用，而偽造、變造國民身分證，足以生損害於
公眾或他人者，處5年以下有期徒刑、拘役或科或併科新臺幣50
萬元以下罰金。
行使前項偽造、變造之國民身分證者，亦同。
將國民身分證交付他人，以供冒名使用，或冒用身分而使用他人
交付或遺失之國民身分證，足以生損害於公眾或他人者，處3 年
以下有期徒刑、拘役或科或併科新臺幣30萬元以下罰金。
中華民國刑法第210條
（偽造變造私文書罪）
偽造、變造私文書，足以生損害於公眾或他人者，處 5 年以下有
期徒刑。
中華民國刑法第212條
（偽造變造特種文書罪）
偽造、變造護照、旅券、免許證、特許證及關於品行、能力服務
或其他相類之證書、介紹書，足以生損害於公眾或他人者，處1
年以下有期徒刑、拘役或3百元以下罰金。
中華民國刑法第216條
（行使偽造變造或登載不實之文書罪）
行使第 210 條至第 215 條之文書者，依偽造、變造文書或登載
不實事項或使登載不實事項之規定處斷。


司法院資訊處製作；財團法人民間司法改革基金會備份。
